【裁判字號】    99,易,225
【裁判日期】    991027
【裁判案由】    詐欺
【裁判全文】
臺灣士林地方法院刑事判決               99年度易字第225號
公  訴  人  臺灣士林地方法院檢察署檢察官
被      告  陳春帆
            劉漢聲
上一人  之
選任辯護人  張寧洲律師
上列被告因詐欺等案件，經檢察官提起公訴（99年度偵緝字第31
5 號、99年度偵字第7273號、99年度偵字第8553號），被告為有
罪之陳述，本院合議庭裁定由受命法官獨任以簡式審判程序進行
審理，並判決如下：
    主  文
陳春帆共同犯如附表一編號1 至5 號罪名欄所示之罪，各處如附
表一編號1 至5 號宣告刑欄所示之刑。應執行有期徒刑拾月，如
易科罰金以新臺幣壹仟元折算壹日。
劉漢聲共同犯如附表一編號1 至5 號罪名欄所示之罪，又犯如附
表二編號1 至2號罪名欄所示之罪，均累犯，各處如附表一編號1
至5 號及附表二編號1 至2 號宣告刑欄所示之刑。應執行有期徒
刑壹年陸月，如易科罰金以新臺幣壹仟元折算壹日。
    事實及理由
一、程序事項：
    查本件被告陳春帆、劉漢聲所犯者非為死刑、無期徒刑、最
    輕本刑為3 年以上有期徒刑之罪或高等法院管轄第一審案件
    ，其於準備程序進行中，先就被訴事實為有罪之陳述，經告
    知其簡式審判程序之旨，並聽取公訴人、被告之意見後，本
    院業已依刑事訴訟法第273 條之1 第1 項之規定，裁定由受
    命法官獨任以簡式審判程序進行本案之審理。
二、本件犯罪事實引用起訴書（如附件），證據部分則除如本判
    決附表三證據欄所載外，並補充：
  (一)事實部分：劉漢聲前因傷害案件經臺灣高等法院於96年1 月
    31日以95年度上訴字第4838號判處有期徒刑6 月（下稱甲案
    ），於96年3 月1 日確定，96年4 月24日以易科罰金終結；
    嗣於96年12月20日因妨害名譽案件，經臺灣高等法院於96年
    12月20日判處有期徒刑3 月，減為有期徒刑1 月又15日（下
    稱乙案），於97年1 月15日確定，乙案與嗣經法院裁定減刑
    為有期徒刑3 月之甲案併經法院裁定更定應執行刑為有期徒
    刑4 月，因低於甲案易科罰金執行完畢之刑度終結之日，故
    上開2 案於97年2 月26日終結而執行完畢，於本案成立累犯
    。
  (二)證據部分：被告陳春帆、劉漢聲之前揭自白核與事實相符，
    堪值採信；本件事證明確，被告2人應依法論科。
三、論罪科刑：
  (一)核被告劉漢聲、陳春帆所為，均係犯刑法第339 條第1 項之
    詐欺取財罪。被告劉漢聲所為7 次、被告陳春帆所為5 次犯
    行，犯罪地點不同、時間亦非密接，且侵害之財產法益分屬
    不人所有，足認犯意各別、行為互異，均應予分論併罰。又
    被告劉漢聲、陳春帆就附表一編號1 至5 號之犯行，均有犯
    意聯絡、行為分擔，應論以共同正犯。查被告劉漢聲前曾受
    如事實欄所載有期徒刑之執行，此有臺灣高等法院被告前案
    紀錄表及本院辦理刑事案件電話紀錄查詢表各1 份附卷可考
    ，其於有期徒刑之執行完畢後，5 年以內故意再犯本件有期
    徒刑以上之各罪，其於本件所為犯行均係累犯，均應加重其
    刑。
  (二)本院審酌被告劉漢聲、陳春帆均為四肢健全之成年人，不思
    循正當管道獲取財物，法治觀念容有偏差，而被告陳春帆自
    始坦承犯行，悔意可見，被告劉漢聲雖於偵查及本院準備程
    序中矢口否認犯行，惟業於審理時坦承犯行，堪認犯罪後態
    度均尚稱良好；又被告陳春帆業與永順當鋪、寶元當鋪達成
    和解方案，惟尚未全數清償完畢，有和解書影本2 紙存卷可
    按（本院易字卷第61至62頁參照）；被告劉漢聲則與永順當
    鋪達成和解方案，於本件宣判前已賠償永順當鋪之部分達2,
    500 元，賠償寶元當鋪之部分達1,100 元，有被告劉漢聲99
    年10月6 日、99年10月13日、99年10月18日、99年10月21日
    歷次之刑事呈報狀及所附存款憑條、和解書各紙可參，參以
    本件被害人等損失金額共計38萬元，各被害人損失金額均未
    逾8 萬元，併被告2 人之犯罪手法、所得利益、共犯結構暨
    分工所處地位、智識程度、素行、生活狀況等一切情狀，量
    處如主文所示之刑。
  (三)按行為後法律有變更者，適用行為時之法律。但行為後之法
    律有利於行為人者，適用最有利於行為人之法律，刑法第2
    條第1 項定有明文。本件被告行為時之刑法第41條規定：「
    犯最重本刑為5 年以下有期徒刑以下之刑之罪，而受6 個月
    以下有期徒刑或拘役之宣告者，得以新臺幣1 千元、2 千元
    或3 千元折算1 日，易科罰金。但確因不執行所宣告之刑，
    難收矯正之效，或難以維持法秩序者，不在此限。前項規定
    於數罪併罰，其應執行之刑未逾6 月者，亦適用之。」民國
    98年1 月21日修正公布，98年9 月1 日起施行之同法第41條
    第1 項、第8 項則規定：「犯最重本刑為5 年以下有期徒刑
    以下之刑之罪，而受6 個月以下有期徒刑或拘役之宣告者，
    得以新臺幣1 千元、2 千元或3 千元折算1 日，易科罰金。
    但確因不執行所宣告之刑，難收矯正之效或難以維持法秩序
    者，不在此限。…第1 項至第3 項規定於數罪併罰，其應執
    行之刑未逾6 個月者，亦適用之。」又98年12月30日修正公
    布、99年1 月1 日起施行之同法第41條第1 項、第8 項則規
    定：「犯最重本刑為5 年以下有期徒刑以下之刑之罪，而受
    6 月以下有期徒刑或拘役之宣告者，得以新臺幣1 千元、2
    千元或3 千元折算1 日，易科罰金。但易科罰金，難收矯正
    之效或難以維持法秩序者，不在此限。…第1 項至第4 項及
    第7 項之規定，於數罪併罰之數罪均得易科罰金或易服社會
    勞動，其應執行之刑逾6 月者，亦適用之。」比較修正前後
    及中間時法之易科罰金折算標準，以98年12月30日修正公布
    、99年1 月1 日施行之規定，較有利於被告，並應適用修正
    後之現行刑法第41條第1 項前段、第8 項規定，諭知易科罰
    金折算之標準。
  (四)扣案如附表四所示之物，雖為被告劉漢聲所有，惟被告劉漢
    聲平日亦從事其他珠寶或貴重金屬之生意，扣案物均為伊平
    常從事上開生意業務所用，非為本件犯罪工具，亦非本件犯
    罪所得，業據被告劉漢聲於本院審理時供明（本院易字卷第
    169 至170 頁參照）。審諸扣案物確係屬一般珠寶生意可能
    用及之物，且查並無其他積極事證足資證明上開之物係被告
    用於本件犯罪之工具，或為本件犯罪所得之物，亦均非違禁
    物，爰不諭知沒收。
四、適用之法律依據：
    刑事訴訟法第273 條之1 第1 項、第299 條第1 項前段、第
    310 條之2 、第454 條，刑法第2 條第1 項、第28條、第33
    9 條第1 項、第47條第1 項、第41條第1 項前段、第8 項、
    第51條第5 款，刑法施行法第1 條之1 ，判決如主文。
本案經檢察官呂寧莉到庭執行職務
中    華    民    國    99    年    10    月    27    日
                  刑事第五庭法  官  吳維雅
以上正本證明與原本無異。
如不服本判決應於收受判決後10日內向本院提出上訴書狀，並應
應敘述具體理由。其未敘述上訴理由者，應於上訴期間屆滿後20
日內向本院補提理由書( 均須按他造當事人之人數附繕本) 「切
勿逕送上級法院」。
                            書記官  劉育君
中    華    民    國    99    年    10    月    27    日
附錄本案論罪科刑法條全文：
中華民國刑法第339條
意圖為自己或第三人不法之所有，以詐術使人將本人或第三人之
物交付者，處5 年以下有期徒刑、拘役或科或併科1 千元以下罰
金。
以前項方法得財產上不法之利益或使第三人得之者，亦同。
前二項之未遂犯罰之。
附表一
┌─┬────┬─────┬──────┬───┬──────┬──────┐
│編│犯罪時間│犯罪地點  │犯罪方法    │ 罪名 │陳春帆之宣告│劉漢聲之宣告│
│號│        │          │            │      │刑          │刑          │
├─┼────┼─────┼──────┼───┼──────┼──────┤
│1 │98年1 月│臺北市大同│劉漢聲推由陳│詐欺取│處有期徒刑3 │處有期徒刑4 │
│  │2 日    │區○○街11│春帆出面，共│財罪  │月，如易科罰│月，如易科罰│
│  │        │4 號「臺北│同以約0.9 克│      │金以新臺幣1,│金以新臺幣1,│
│  │        │當鋪」    │拉摩星（人工│      │000 元折算1 │000 元折算1 │
│  │        │          │）鑽佯稱真鑽│      │日。        │日。        │
│  │        │          │欲以之質押借│      │            │            │
│  │        │          │款，向左列當│      │            │            │
│  │        │          │鋪人員蔡宗明│      │            │            │
│  │        │          │詐得新臺幣（│      │            │            │
│  │        │          │下同）4 萬元│      │            │            │
├─┼────┼─────┼──────┼───┼──────┼──────┤
│2 │98年1 月│臺北市大同│劉漢聲推由陳│詐欺取│處有期徒刑3 │處有期徒刑4 │
│  │8 日    │區○○路3 │春帆出面，共│財罪  │月，如易科罰│月，如易科罰│
│  │        │段169 號「│同以約1 克拉│      │金以新臺幣1,│金以新臺幣1,│
│  │        │永順當鋪」│摩星（人工）│      │000 元折算1 │000 元折算1 │
│  │        │          │鑽佯稱真鑽欲│      │日。        │日。        │
│  │        │          │以之質押借款│      │            │            │
│  │        │          │，向左列當鋪│      │            │            │
│  │        │          │人員施雅偵詐│      │            │            │
│  │        │          │得新臺幣5 萬│      │            │            │
│  │        │          │元          │      │            │            │
├─┼────┼─────┼──────┼───┼──────┼──────┤
│3 │98年1 月│臺北市信義│劉漢聲推由陳│詐欺取│處有期徒刑3 │處有期徒刑4 │
│  │23日    │區○○○路│春帆出面，共│財罪  │月，如易科罰│月，如易科罰│
│  │        │5 段493 號│同以約1 克拉│      │金以新臺幣1,│金以新臺幣1,│
│  │        │1 樓「泰安│摩星（人工）│      │000 元折算1 │000 元折算1 │
│  │        │當鋪」    │鑽佯稱真鑽欲│      │日。        │日。        │
│  │        │          │以之質押借款│      │            │            │
│  │        │          │，向左列當鋪│      │            │            │
│  │        │          │人員陳昭福詐│      │            │            │
│  │        │          │得新臺幣5 萬│      │            │            │
│  │        │          │元          │      │            │            │
├─┼────┼─────┼──────┼───┼──────┼──────┤
│4 │98年1 月│臺北市大安│劉漢聲推由陳│詐欺取│處有期徒刑3 │處有期徒刑4 │
│  │24日    │區○○○路│春帆出面，共│財罪  │月，如易科罰│月，如易科罰│
│  │        │2 段339 號│同以約1.06克│      │金以新臺幣1,│金以新臺幣1,│
│  │        │1 樓「尚豪│拉摩星（人工│      │000 元折算1 │000 元折算1 │
│  │        │當鋪」    │）鑽佯稱真鑽│      │日。        │日。        │
│  │        │          │欲以之質押借│      │            │            │
│  │        │          │款，向左列當│      │            │            │
│  │        │          │鋪人員張家榮│      │            │            │
│  │        │          │詐得新臺幣6 │      │            │            │
│  │        │          │萬元        │      │            │            │
├─┼────┼─────┼──────┼───┼──────┼──────┤
│5 │98年5 月│臺北市士林│劉漢聲推由陳│詐欺取│處有期徒刑3 │處有期徒刑4 │
│  │21日    │區○○○路│春帆出面，共│財罪  │月，如易科罰│月，如易科罰│
│  │        │5 段9 號1 │同以約1 克拉│      │金以新臺幣1,│金以新臺幣1,│
│  │        │樓「寶元當│摩星（人工）│      │000 元折算1 │000 元折算1 │
│  │        │鋪」      │鑽佯稱真鑽欲│      │日。        │日。        │
│  │        │          │以之質押借款│      │            │            │
│  │        │          │，向左列當鋪│      │            │            │
│  │        │          │人員蔡智祥詐│      │            │            │
│  │        │          │得新臺幣5 萬│      │            │            │
│  │        │          │元          │      │            │            │
└─┴────┴─────┴──────┴───┴──────┴──────┘
附表二
┌─┬────┬─────┬─────────┬─────┬───────┐
│編│犯罪時間│犯罪地點  │犯罪方法          │罪名      │劉漢聲之宣告刑│
│號│        │          │                  │          │              │
├─┼────┼─────┼─────────┼─────┼───────┤
│1 │98年3 月│臺北市大同│劉漢聲以約1 克拉摩│詐欺取財罪│處有期徒刑4 月│
│  │3 日    │區○○路3 │星（人工）鑽佯稱真│          │，如易科罰金以│
│  │        │段169 號「│鑽欲以之質押借款，│          │新臺幣1,000 元│
│  │        │永順當鋪」│向左列當鋪人員施雅│          │折算1日 。    │
│  │        │          │偵詐得新臺幣5 萬元│          │              │
├─┼────┼─────┼─────────┼─────┼───────┤
│2 │98年3 月│同上      │劉漢聲以約1 克拉摩│詐欺取財罪│處有期徒刑4 月│
│  │20日    │          │星（人工）鑽佯稱真│          │，如易科罰金以│
│  │        │          │鑽欲以之質押借款，│          │新臺幣1,000 元│
│  │        │          │向左列當鋪人員施雅│          │折算1日 。    │
│  │        │          │偵詐得新臺幣8 萬元│          │              │
└─┴────┴─────┴─────────┴─────┴───────┘
附表三
┌──┬────────┬─────────────────────────┐
│編號│    證據        │卷內頁次                                          │
├──┼────────┼─────────────────────────┤
│ 1  │被告陳春帆於偵查│偵緝字第315 號卷第19至23頁、第38頁、第76頁、第135 │
│    │中之供述，於本院│頁背面至137 頁背面，他字第1280號卷第163 頁背面至16│
│    │準備程序及審理時│5 頁背面，偵字第7273號卷第70頁背面至72頁背面、第79│
│    │之自白及證述    │頁背面至81頁背面，偵字第8553號卷第169 至173 頁，本│
│    │                │院易字卷第14頁、50頁、第124 至146 頁、第164 頁    │
├──┼────────┼─────────────────────────┤
│ 2  │被告劉漢聲於本院│本院易字卷第161 頁、第164 頁                      │
│    │審理時之自白    │                                                  │
├──┼────────┼─────────────────────────┤
│ 3  │證人即被害人蔡宗│偵緝第315 號卷第153 至153 頁背面，偵字第8553號卷第│
│    │明於偵查中及本院│199 至200 頁                                      │
│    │審理時之證述    │                                                  │
├──┼────────┼─────────────────────────┤
│ 4  │證人即告訴人施雅│偵緝字第315 號卷第134 至136 頁背面，他字第1280號卷│
│    │偵於偵查中之證述│第162 頁背面至164 頁背面，偵字第7273號卷第69至71頁│
│    │                │背面、第78至80頁背面，偵字第8553號卷第166 至168 頁│
│    │                │、第171 頁                                        │
├──┼────────┼─────────────────────────┤
│ 5  │證人即告訴人陳昭│偵緝字第315 號卷第134 至137 頁背面，他字第1280號卷│
│    │福於偵查中之證述│第162 頁背面至163 頁背面，偵字第7273號卷第69頁背面│
│    │                │至70頁、第78頁背面至79頁，偵字第8553號卷第166 至  │
│    │                │168 頁                                            │
├──┼────────┼─────────────────────────┤
│ 6  │證人即告訴人張家│偵緝字第315 號卷第134 至135 頁背面、第137 頁，他字│
│    │榮於偵查中之證述│第1280號卷第162 頁背面至163 頁背面、第165 頁，偵字│
│    │                │第7273號卷第69頁背面至70頁、第72頁、第78至79頁、第│
│    │                │81頁，偵字第8553號卷第166 至168 頁、第172 頁      │
├──┼────────┼─────────────────────────┤
│ 7  │證人即告訴人蔡智│偵字第11999 號卷第23至24頁，偵緝315 號卷第134 至13│
│    │祥於偵查中證述  │5 頁，他字第1280號卷162 頁背面至163 頁背面，偵字第│
│    │                │7273號卷第69頁背面至70 頁 背面、第78頁背面至第79頁│
│    │                │，偵字第8553號卷第166 至167 頁、第169 頁          │
├──┼────────┼─────────────────────────┤
│ 8  │臺北當鋪收當存根│偵字第11999 號卷第12頁、偵字第8553號卷第139 頁、偵│
│    │、臺北當鋪收當物│緝字第315 號卷第87頁、他字第1280 號 卷第84頁背面、│
│    │品登記簿、永順當│偵字第8553號卷第113 頁、偵緝字第315 號卷第130 頁、│
│    │鋪收當日報表、泰│偵字第8553號卷第89頁、偵緝字第315 號卷第101 頁、他│
│    │安當鋪當票存根、│字第1280號卷第77頁、偵字第8553號卷第125 頁、偵緝字│
│    │泰安當鋪收當物品│第315 號卷第88頁、他字第1280號卷第85頁、偵字第8553│
│    │登記簿、尚豪質借│號卷第114 頁、偵緝字第315 號卷第102 頁、他字第1280│
│    │中心當票存根、尚│號卷第77頁背面、偵字第8553號卷第126 頁、偵緝字第31│
│    │豪當鋪收當物品登│5 號卷第113 至114 頁、偵字第8553號卷第99頁、偵緝字│
│    │記簿、寶元當鋪當│第315 號卷第128 頁、偵字第8553號卷第87、143 頁、他│
│    │票存根、寶元當鋪│字第1280號卷第71頁、102 頁、100 頁                │
│    │收當物品登記簿（│                                                  │
│    │以上均影本）    │                                                  │
├──┼────────┼─────────────────────────┤
│ 9  │聚英寶石顧問有限│偵字第11999 號卷第7 頁、偵緝字第315 號卷第86頁、第│
│    │公司鑽石品質分析│100 頁、偵字第8553號卷第105 頁                    │
│    │鑑定書2 份、中國│                                                  │
│    │寶石顧問有限公司│                                                  │
│    │2 份、臺北當鋪收│                                                  │
│    │當自陳春帆處之鑽│                                                  │
│    │戒照片1 張、    │                                                  │
├──┼────────┼─────────────────────────┤
│10  │被害人立具之贓物│本院易字卷第87至90頁                              │
│    │認領保管單4紙   │                                                  │
├──┼────────┼─────────────────────────┤
│11  │0000000000通聯調│偵字第11999 號卷第31頁、第33頁                    │
│    │閱查詢單、遠傳電│                                                  │
│    │信股份有限公司98│                                                  │
│    │年11月3日 函覆公│                                                  │
│    │文1 紙          │                                                  │
└──┴────────┴─────────────────────────┘
附表四：
1.測鑽筆1支
2.測鑽鐵板1片
3.數位相機1台（含記憶卡1張）
4.攜帶式顯微放大鏡1個
5.當票3張
6.莫桑石價格表2張
7.黃金價格表1張
8.行動電話2台電子磅秤1台
9.塑膠鑽台3個
10.寶石鑑定書21張
11.估價單1張
12.本票1張
13.放大鏡1個
14.當票3張
15.空塑膠袋4個
16名片1盒
17.戒台27個
18.測鑽鐵板1個
19.塑膠鑽盒2個
20.鑽夾1支
21.鉗子1支

司法院資訊處製作；財團法人民間司法改革基金會備份。
